【裁判字號】    90,上更(一),160
【裁判日期】    900425
【裁判案由】    偽造文書等
【裁判全文】
臺灣高等法院臺南分院刑事判決         九十年度上更(一)字第一六號      Ａ
      上  訴  人
      即  被  告  申  ○  ○
右上訴人因偽造文書等案件，不服臺灣臺南地方法院八十六年度訴字第一七三九號中
華民國八十七年六月二十九日第一審判決（起訴案號：臺灣臺南地方法院檢察署八十
七年度偵字第一一九六七號、一二二○五號），提起上訴，判決後，經最高法院發回
更審，本院判決如左：
      主      文
原判決關於申○○部分撤銷。
申○○共同連續行使偽造私文書，足以生損害於他人，處有期徒刑壹年拾月。如附表
一、四、五、六所示偽造之署押、附表二所示偽造之印文及附表七所示偽造之印章均
沒收。
      事      實
一、申○○與年約三、四十歲綽號「小陳」之不詳姓名男子，共同意圖為自己不法之
    所有，並基於概括犯意，於民國（下同）八十五年十二月五日，先由申○○冒用
    「施美珠」之名，向柯俊河承租台南市○○路○段一六九號房屋後，二人即以外
    商推銷健康食品為由，徵求員工。待不知情之莊憶萍、乙○○、巳○○、林純貞
    、己○○、卯○○、酉○○、庚○○、午○○、壬○○、劉美伶、丑○○、丁○○、甲○○、癸○○、寅○○、林月嬿及辰○○等人先後前往應徵時，申○○即
    囑彼等留下身分證影本，等待通知上班。申○○取得莊憶萍等人所留之身分證影
    本後，即與「小陳」另取得戊○○遺失之身分證、共同偽造莊憶萍等人及戊○○
    在煒庭企業有限公司（下稱煒庭公司）、勝功企業有限公司（下稱勝功公司）、
    安全通訊行及享珈電梯工程公司（下稱享珈公司）等之在職證明書、薪資袋及偽
    刻上開公司等之印章（詳如附表二、三、七），並冒用莊憶萍等人之名，偽造其
    等之署押，填寫申請書，分別向花旗商業銀行、中國信託商業銀行及美國商業銀
    行申請信用卡，足以生損害於莊憶萍等人。申○○另於八十五年十二月十六日，
    冒用「羅琳慧」之名，向蔡清閩承租台南市○○路○段三十號房屋，作為各銀行
    核發信用卡之寄收地點。並以戊○○遺失之身分證申裝0000000號、00
    00000號、0000000號、0000000號等四支電話於台南市○○
    路○段三十號房屋，作為銀行向煒庭公司、勝功公司、安全通訊行及享珈公司徵
    信時答覆之用。另於莊憶萍、卯○○等人之申請書上，填寫不知情之黃文治名義
    申請之0000000號電話，作為銀行與莊憶萍、卯○○等人聯絡時之用。申
    ○○取得銀行核發之信用卡後，即與「小陳」於八十六年一月間，持美國商業銀
    行核發給卯○○之卡號四二九三─三四○○─一六八四─五○○○信用卡，至遠
    東百貨公司等（詳附表六）地購物，並由申○○冒充卯○○之名在簽帳單上偽簽
    卯○○之署押而偽造私文書，並持交上開商店而行使上開偽造私文書，先後持卡
    消費新台幣（下同）六萬六千六百三十八元（原判決誤載為六萬七千七百六十四
    元），致遠東百貨公司等商店不知其偽准其購物消費，交付財物，美國商業銀行
    亦因而代為付款予所消費之特約商店，足生損害於卯○○及各該商店（申○○偽
    造之署押、在職證明書明細表、薪資袋明細表、信用卡申請書明細表、信用卡消
    費簽帳單明細表、偽刻之印章明細表詳如附表一至七所載），屆期美國商業銀行
    未獲付款，始知受騙。經警持臺灣臺南地方法院檢察署檢察官簽發之搜索票於八
    十六年九月十八日查獲申○○。
二、案經法務部調查局台南市調查站及台南市警察局分別移送臺灣臺南地方法院檢察
    署檢察官偵查起訴。
      理      由
壹、被告申○○部分：
一、訊據上訴人即被告申○○對於伊有填寫在職證明書、薪資袋，及以施美珠、羅琳
    慧名義簽訂租約，並簽署卯○○之簽帳單等事實供承不諱，惟矢口否認有行使偽
    造私文書、特種文書、詐欺等犯行，辯稱：伊是被「小陳」僱請的，有關租房子
    、填寫在職證明書及在簽帳單簽名，都是「小陳」叫伊做的，伊並不知情云云。
二、惟查右揭事實，業據被害人莊憶萍、乙○○、巳○○、林純貞、己○○、卯○○
    、酉○○、庚○○、午○○、壬○○、劉美伶、丑○○、丁○○、甲○○、癸○○、寅○○、林月嬿、辰○○、林文欽及證人即美國商業銀行職員張振志、中國
    信託商業銀行職員朱紹清、煒庭企業有限公司負責人辛○○、勝功企業有限公司
    負責人余玖庭、安全通訊行負責人未○○、享珈公司總經理陳文雄、屋主柯文錦
    、柯俊河、蔡清閩分別於調查站調查時、警訊及偵查中、原審及本院審理中指證
    綦詳，被告申○○雖辯稱伊僅係受僱於「小陳」，受其指使，惟並無法供出「小
    陳」之年籍住所，以供查證，且本件舉凡冒用假名簽立租約、徵求員工、偽造在
    職證明書、薪資袋、偽簽帳單等行為均係被告申○○所為，此為被告申○○所供
    承不諱，被告申○○焉得謂不知情，此外復有附表一至六所示房屋租賃契約書、
    在職證明書、薪資袋、信用卡申請書、簽帳單等影本在卷可稽，足認被告申○○
    確有行使偽造私文書、特種文書、詐欺等犯行，所辯要係事後卸責之詞，不足採
    信，事證明確，被告申○○犯行足堪認定。
三、核被告申○○所為，係犯刑法第二百十六條、第二百十條、第二百十二條行使偽
    造私文書、造特種文書罪、第三百三十九條第一項之罪，被告申○○與綽號「小
    陳」者間有犯意聯絡與行為之分擔，均為共同正犯。被告申○○偽造印章署押，
    為偽造特種文書及私文書之部分行為，且其偽造特種文書及私文書之低度行為，
    亦為行使偽造特種文書及私文書之高度行為所吸收，均不另論罪；被告先後多次
    行使偽造特種文書、行使偽造私文書及詐欺取財等犯行，時間緊接，所犯構成要
    件相同，顯係基於概括犯意為之，均應依連續犯之規定論以一罪，並加重其刑。
    另被告申○○所犯上開行使偽造特種文書、行使偽造私文書及詐欺得利三罪間，
    有方法結果之牽連關係，為牽連犯，應從一重以行使偽造私文書罪論處。
四、原審就被告申○○部分予以論罪科刑，固非無據。惟查：（一）被告申○○偽造
    之在職證明書及薪資袋，其在姓名欄填寫被害人之姓名，僅在識別何人之資料，
    並非表示被害人本人簽名之意思，尚不生偽造署押之問題，原審就此部分認為係
    偽造被害人署押，為偽造私文書之一部行為，並依刑法二百十九條諭知沒收，尚
    有未洽。（二）被告持上開信用卡向商店詐購物品消費，應成立刑法第三百三十
    九條第一項詐欺取財罪。原審竟認係向美國商業銀行所詐得不法利益，並變更起
    訴法條，改依同條第二項規定處斷，其用法併有可議。被告申○○上訴意旨，否
    認犯罪，指摘原判決不當，雖無理由，惟原判決此部分，既有可議，應予撤銷改
    判。爰審酌被告申○○大量偽造被害人之文件向銀行申請信用卡使用，嚴重影響
    社會交易安全，及其犯罪之動機、目的、品行、手段、所生危害，犯罪後之態度
    等一切情狀，仍如原審量處有期徒刑壹年拾月，以示懲儆。另被告申○○於附表
    一、四、五、六所示偽造之署押、附表二所示偽造之印文及附表七所示偽造之印
    章，應依刑法第二百十九條之規定，併予宣告沒收。扣案之便條紙三紙並非為被
    告申○○所有供犯罪所用之物，爰不予宣告沒收，併予敘明。
據上論斷，應依刑事訴訟法第三百六十九條第一項前段、第三百六十四條、第二百九
十九條第一項前段、刑法第二十八條、第五十六條、第二百十六條、第二百十條、第
二百十二條、第三百三十九條第一項、第五十五條、第二百十九條，罰金罰鍰提高標
準條例第一條前段，判決如主文。
本案經檢察官邱克斌到庭執行職務。
中    華    民    國      九十      年      四      月      二十五      日
                                  臺灣高等法院臺南分院刑事第一庭
                                      審判長法官  黃    聰    明
                                            法官  王    浦    傑
                                            法官  黃    三    哲
右正本證明與原本無異。
如不服本判決，應於判決送達後十日內向本院提出上訴狀，其未敘述理由者並應於提
出上訴狀後十日內向本院補提理由書（應附繕本)。
                                      法院書記官  周    美    莉
中    華    民    國      九十      年      四      月      三十        日
附錄法條：
刑法第二百十六條：行使第二百十條至第二百十五條之文書者，依偽造、變造文書或
                  登載不實事項或使登載不實事項之規定處斷。
刑法第二百十條：偽造、變造私文書，足以生損害於公眾或他人者，處五年以下有期
                徒刑。
刑法第二百十二條：偽造、變造護照、旅券、免許證、特許證及關於品行、能力、服
                  務或其他相類之證書、介紹書，足以生損害於公眾或他人者，處
                  一年以下有期徒刑，拘役或三百元以下罰金。
刑法第三百三十九條：意圖為自己或第三人不法之所有，以詐術使人將本人或第三人
                    之物交付者，處五年以下有期徒刑、拘役或科或併科一千元以
                    下罰金。
                    以前項方法得財產上不法之利益或使第三人得之者亦同。
                    前二項之未遂犯罰之。
附表一：八十五年十一月二十九日房屋租賃契約書上承租人欄偽造之「施美珠」署
        押一枚（附於偵查卷第三十四頁）
附表二：被告申○○偽造之在職證明書明細表
編號    日        期       偽造之印文
 一    八十五年十二月十日           （莊憶萍部分）「安全通訊行」及「未○○
                                     」印文各一枚
 二     八十五年十二月十五日        （戊○○部分）、「享珈電梯工程公司」
                                    及「陳文雄」印文各一枚
 三     同右                        （乙○○部分）、「勝功企業有限公司」
                                    、「勝功企業有限公司統一發票專用章」
                                    及「丙○○」印文各一枚
 四     八十五年十二月八日          （巳○○部分）、「勝功企業有限公司」
                                    、「勝功企業有限公司統一發票專用章」
                                    及「丙○○」印文各一枚
 五     八十五年十二月十日          （林純貞部分）、「煒庭企業有限公司」
                                    、「煒庭企業有限公司統一發票專用章」
                                    及「辛○○」印文各一枚
 六     八十五年十二月十三日        （汪怡玲部分）、「勝功企業有限公司」
                                    、「勝功企業有限公司統一發票專用章」
                                    及「丙○○」印文各一枚
 七     八十五年十二月五日          （子○○部分）、「安全通訊行」、「安
                                    全通訊行統一發票專用章」及「未○○」
                                    印文各一枚
 八     八十五年十二月八日          （卯○○部分）、「煒庭企業有限公司」
                                    、「煒庭企業有限公司統一發票專用章」
                                    及「辛○○」印文各一枚
 九     八十五年十二月五日          （庚○○部分）、「煒庭企業有限公司」
                                    、「煒庭企業有限公司統一發票專用章」
                                    及「辛○○」印文各一枚
 十     同右                    （午○○部分）、「安全通訊行」、「安
                                    全通訊行統一發票專用章」及「未○○」
                                    印文各一枚
 十一   八十五年十二月九日          （壬○○部分）、「享珈電梯工程公司」
                                    、「享珈電梯工程公司統一發票專用章」
                                    及「陳文雄」印文各一枚
 十二   八十五年十二月五日          （劉美伶部分）、「安全通訊行」、「安
                                    全通訊行統一發票專用章」及「未○○」
                                    印文各一枚
 十三   八十五年十二月十五日        （丑○○部分）、「安全通訊行」、「安
                                    全通訊行統一發票專用章」及「未○○」
                                    印文各一枚
 十四   同右                        （甲○○部分）、「享珈電梯工程公司」
                                    、「享珈電梯工程公司統一發票專用章」
                                    及「陳文雄」印文各一枚
 十五   八十五年十二月十六日        （丁○○部分）、「享珈電梯工程公司」
                                    、「享珈電梯工程公司統一發票專用章」
                                    及「陳文雄」印文各一枚
 十六   八十五年十二月十二日        （癸○○部分）、「享珈電梯工程公司」
                                    、「享珈電梯工程公司統一發票專用章」
                                    及「陳文雄」印文各一枚
 十七   八十五年十二月十日          （寅○○部分）、「煒庭企業有限公司」
                                    、「煒庭企業有限公司統一發票專用章」
                                    及「辛○○」印文各一枚
 十八   八十五年十二月十一日        （林月嬿部分）、「勝功企業有限公司」
                                    、「勝功企業有限公司統一發票專用章」
                                    及「丙○○」印文各一枚
 十九   八十五年十二月十五日        （辰○○部分）、「煒庭企業有限公司」
                                    、「煒庭企業有限公司統一發票專用章」
                                    及「辛○○」印文各一枚
附表三：被告申○○偽造之薪資袋明細表
編號    日                  期
 一     八十五年九月、十月          莊憶萍部分
 二     八十五年十月、十一月        戊○○部分
 三     八十五年九─十一月          乙○○部分
 四     同右                        巳○○部分
 五     同右                        林純貞部分
 六     同右                        汪怡玲部分
 七     同右                        子○○部分
 八     同右                        卯○○部分
 九     同右                        庚○○部分
 十     同右                        午○○部分
 十一   同右                        壬○○部分
 十二   八十五年九月、十月          劉美伶部分
 十三   八十五年九─十一月          丑○○部分
 十四   同右                        甲○○部分
 十五   同右                        丁○○部分
 十六   同右                        癸○○部分
 十七   同右                        寅○○部分
 十八   同右                        林月嬿部分
 十九   同右                        辰○○部分
附表四：被告申○○偽造之信用卡申請書明細表
編號    申請信用卡種類  偽造之署押
 一     花旗一般卡      「莊憶萍」三枚
 二同右            「戊○○」三枚
 三     同右            「乙○○」三枚
 四     同右            「巳○○」三枚
 五     同右            「林純貞」三枚
 六     同右            「汪怡玲」三枚
 七     同右            「子○○」三枚
 八     同右            「卯○○」三枚
 九     同右            「庚○○」三枚
 十     同右            「午○○」三枚
 十一   同右            「壬○○」三枚
 十二   同右            「劉美伶」三枚
 十三   同右            「丑○○」三枚
 十四   同右            「甲○○」三枚
 十五   同右            「丁○○」三枚
 十六   同右            「癸○○」三枚
 十七   同右            「寅○○」三枚
 十八   同右            「林月嬿」三枚
 十九   同右            「辰○○」三枚
附表五：八十五年十二月二十六日房屋租賃契約書上連帶保證人欄偽造之「羅琳慧
        」署押一枚（附於偵查卷第三十九頁）
附表六：被告申○○持卯○○之信用卡消費簽帳單明細表
編號  消    費    時    間  簽  帳  地  點  消費金額  偽造之署押
                                           （新台幣）
 一   八十六年一月二十一日  葉琳精品服飾    二萬元   「卯○○」乙枚
 二   八十六年一月二十五日  玉寶齋藝品行    二萬元    同右
 三   八十六年一月二十七日  美雅百貨有限    一千零    同右
                            公司            七十元
 四  同右                  同右            三千四    同右
                                            百八十
                                            六元
 五   同右                  美嬅泰飾品百    二千五    同右
                            貨批發公司      百二十
                                            四元
 六   同右                  遠東百貨股份    二千三    同右
                            有限公司        百六十
                                            三元
 七   同右                  同右            二千零    同右
                                            八十二
                                            元
 八   同右                  同右            六百五    同右
    十元
 九   八十六年二月十四日    品韻國際股份    九百八    同右
                            有限公司        十元
 十   八十六年二月二十日    同右            三百九    同右
                                            十九元
十一  八十六年二月二十一日  吉優特國際股    一千五    同右
                            份有限公司      百五十
                                            六元
十二  八十六年二月二十五日  品韻國際股份    一千四    同右
                            有限公司        百元
十三  八十六年三月三十一日  同右            一千四    同右
                                            百元
十四  八十六年四月十七日    吉優特國際股    三千一    同右
                            份有限公司      百十四
                                            元
十五  八十六年四月三十日    品韻國際股份    一千四    同右
                            有限公司        百元
附表七：被告盧珠偽刻之印章明細表
編號  偽刻之印章
 一   「勝功企業有限公司」
 二   「勝功企業有限公司統一發票專用章」
 三   「丙○○」
 四   「煒庭企業有限公司」
 五   「煒庭企業有限公司統一發票專用章」
 六   「辛○○」
 七   「安全通訊行」
 八   「安全通訊行統一發票專用章」
 九   「未○○」
 十   「享珈電梯工程公司」
十一  「享珈電梯工程公司統一發票專用章」
十二  「陳文雄」


司法院資訊處製作；財團法人民間司法改革基金會備份。
